【裁判字號】    92,勞訴,83
【裁判日期】    920707
【裁判案由】    損害賠償
【裁判全文】
臺灣臺北地方法院民事判決                          九十二年度勞訴字第八三號
    原      告  甲○○
    被      告  台灣電視事業股份有限公司
    法定代理人  乙○○
    訴訟代理人  呂曼蓉律師
                倪伯萱律師
右當事人間請求損害賠償事件，本院判決如左：
    主    文
原告之訴駁回。
訴訟費用由原告負擔。
    事    實
甲、原告方面：
一、聲明：被告應給付原告新台幣（下同）一百七十八萬五千元，及自起訴狀繕本送
    達翌日即民國九十二年五月七日起至清償日止，按週年利率百分之五計算之利息
    。
二、陳述：
（一）原告於五十七年二月間即受僱被告公司，嗣於八十年八月間已晉陞為人事室副
      主任，詎於八十年八月十日被告竟無端將原告降調為資訊中心研究員，因此「
      職務加給」減半薪資減少，經原告向被告公司申訴後，經當時擔任被告公司總
      經理之王家驊於八十一年六月二日及同年七月三十一日當面告知將於適當時機
      將原告調回原職，但嗣後並未調整。迄於八十二年五月間由訴外人莊正彥接任
      被告公司總經理，原告再次提出申訴，莊總經理於八十二年十月二十七日當面
      告知即將晉陞原告職務為業務部副經理，但嗣後仍未調整。嗣於八十五年十月
      二十三日被告公司人事室徐圓圓主任表示將為原告調回原副主管職務，並請原
      告協助其研擬「組織精減方案」，原告即於三日內擬妥，但被告仍未依約履行
      。原告歷年考績均列優等，且原告於八十九年一月十二日提出申訴時，徐主任
      亦在簽呈上批示「黃員學有專精，建議公司於適當時機，優作考量」，其餘各
      級長官亦於閱後簽名，除可證明被告確實已經承諾欲將原告調為副主管之外，
      亦可證原告確實表現良好，故被告應將原告調回副主管職務之期限已經屆至。
（二）被告屢次未依約將原告調回副主管職務，已如前述，但原告現已退休，被告不
      可能再為履行，自應賠償因其給付不能所致原告之損害，應以原告回復副主管
      職務前後之薪資及退休金之差額計算原告損害，其二者職務間之薪資差額為每
      月一萬七千元，以五年計算其差額已達一百零二萬元（60個月×減少金額
      17000=0000000）。又因原告每月減少一萬七千元之薪資，故原告可領之退休
      金每一基數即減少一萬七千元，故被告應賠償原告此部分損害為七十六萬五千
      元（每月薪資差額17000×可領基數45=765000）。合計原告所受損害為一百七
      十八萬五千元（0000000＋765000=0000000）。
三、證據：提出服務考績證明書、員工考績獎懲結果通知單、被告公司考績辦法、被
    告公司八十八年八月八日通知函、工作規則、原告八十九年一月簽呈、原告八十
    九年六月十二日陳情書、台北市政府八十九年八月四日函、員工薪級表、原告九
    十一年十一月二日存證信函、被告公司員工聘用覈敘及晉升辦法、薪資體系圖、
    原告九十一年十一月六日存證信函各乙份及職員聘約書三份為證，並聲請訊問證
    人王家驊及徐圓圓。
乙、被告方面：
一、聲明：如主文第一項所示。
二、陳述：
    原告所稱被告公司之二任總經理王家驊、莊正彥，及人事主任徐圓圓，曾承諾會
    將原告由「資訊中心研究員」，晉陞為副主管職務云云，被告否認之。況且，原
    告所稱之「資訊中心研究員」及副主管職務，依照被告公司之聘用覈敘及晉陞辦
    法附表一規定，兩者職等均屬第十職等，薪等均為第十至十二薪等，並無原告所
    稱之晉陞或降職情事；再依原告所提之被告公司員工薪級表所示，「副主管」及
    「研究員」二職所領取之薪資數額均相同，亦無原告所稱薪資等勞動條件損害之
    情形。至於原告所稱薪資減少部分，實係依被告公司員工薪級表所列之「主管及
    幕僚職務加給表」，因主管職務及幕僚職務之區分故就職務加給分別為不同之給
    付所致，但職務加給並非薪資，故原告所稱之副主管職務及「資訊中心研究員」
    間並無所謂薪資差額。
三、證據：提出原告九十一年十一月二日簽呈、職群薪等職稱對照表、工職群薪等體
    系圖、被告公司聘用覈敘及晉升辦法各乙份為證。
    理     由
一、本件原告起訴主張：原告原任人事室副主任，詎遭被告無故調降為資訊中心研究
    員，經原告申訴後，當時擔任被告公司總經理之王家驊遂於八十一年六月二日及
    七月三十一日告知將於適當時機將原告調回原職，但被告並未依約履行，原告遂
    再提出申訴，迄於八十二年十月二十七日當時擔任總經理之莊正彥亦當面告知即
    將調整原告職務為業務部副經理，但仍未依約履行；嗣於八十五年十月二十三日
    被告公司人事室徐圓圓主任復表示欲將原告調回原副主管職務，惟迄原告九十二
    年一月一日退休時，原告仍擔任資訊中心研究員。原告現已退休，被告自不可能
    依前開承諾履行，自應賠償原告所受之損害。被告未依約履行致原告每月薪資減
    少一萬七千元，故原告最近五年所受之薪資損害即為一百零二萬元。又原告可請
    領之退休金亦因被告未依約履行致每一基數短少一萬七千元，以原告可領取之四
    十五個基數計算之損害為七十六萬五千元。兩者金額合計一百七十八萬五千元等
    情。爰依民法第二百二十六條第一項給付不能規定，求為命被告給付一百七十八
    萬五千元，及自起訴狀繕本送達翌日起至清償日止按週年利率百分之五計付法定
    遲延利息之判決。
    被告則以：被告公司之前二任總經理王家驊、莊正彥，及人事主任徐圓圓，均無
    承諾將原告由「資訊中心研究員」，調為副主管職務之情事。又原告所稱「副主
    管」與「資訊中心研究員」，其職等及薪給等級均相同，所可領取之薪資數額亦
    相同，並無原告所稱降職及減薪情事。至於資訊中心研究員職務加給減少部分，
    則是依被告公司規定之主管及幕僚職務加給不同所致，但職務加給並非薪資，故
    副主管職務及「資訊中心研究員」間並無所謂薪資差額等語，資為抗辯。
二、經查原告主張被告前後二任總經理王家驊、莊正彥及人事主任徐圓圓已依序於八
    十年、八十二年及八十五年間代表被告承諾將原告調為副主管職務，但竟均未依
    約履行，故被告應對原告負給付不能損害賠償責任云云，業為被告所否認，並以
    前開情詞置辯。按契約之成立，除要式契約外，本無一定之方式，但仍以承諾之
    一方對於他方要約之內容已經明瞭，並就契約必要之點，為完全接受要約之承諾
    之意思表示，始得認當事人互相表示意思一致而成立契約。而要約經拒絕者，失
    其拘束力；民法第一百五十三條第二項、第一百五十五條分別定有明文。本件縱
    如原告所云，被告之前後二任總經理王家驊、莊正彥及人事主任徐圓圓，有對其
    表示：「適當時機調整回復原職」（王家驊）、或「即將晉陞原告職務為業務部
    副經理」（莊正彥）、抑或「將為原告調回原副主管職務」（徐圓圓）等語，惟
    查上開所言均係一般社交上回應原告所為將其調整職務要約之應酬用詞，並未就
    關於調整職務契約中之必要之點，例如調整時間、確實職稱及勞務內容暨報酬內
    容，為明確之意思表示。故上開回應充其量僅能據為證明原告之要約有到達王家
    驊、莊正彥及徐圓圓，且為其等所了解，但尚不足以據為證明彼等完全接受原告
    之要約，並就必要之點為承諾之意思表示。故原告上開所舉各該人士之言語，尚
    不足據為有利於原告之認定。此外原告復不能舉證證明被告公司有如何提出調整
    職務之確實內容約定，及兩造因而達成調整職務之合意之事實，則其以被告未依
    約將其晉陞為公司副主管，請求給付不能之損害賠償，即無依據。另原告雖主張
    其歷年表現良好，八十八年度及八十九年度之考績均為「特等」，可見被告應晉
    陞原告之期限已經屆至云云，惟由卷附之被告公司員工聘用覈敘及晉升辦法第九
    條第一項第四款規定可知（見本院九十二年度北勞調字第五八號卷第六十頁），
    被告公司八職等群以上主管（含幕僚人員），如公司在組織編制內有適當職缺、
    該員近二年考績一特等一甲等以上及符合該辦法第十條職務訓練代理之規定等條
    件時，僅是得取得「晉升資格」而已，並非當然即為晉陞，故縱原告確實符合前
    開員工聘用覈敘及晉升辦法第九條第一項第四款規定之要件，亦非原告當然即可
    晉陞為公司主（副）主管職務，故原告此部分主張，亦不足取。
三、綜上所述，原告主張被告未依約將其晉陞為公司副主管職務，而依民法給付不能
    之規定，請求被告賠償損害一百七十八萬五千元，及自起訴狀繕本送達翌日即九
    十二年五月七日起至清償日止，按週年利率百分之五計算之法定遲延利息，即屬
    無據，不應准許。
四、至原告雖聲請訊問證人王家驊及徐圓圓，惟因其等之證詞並不能據為有利於原告
    之認定，故並無再予傳訊之必要。另兩造其餘主張陳述及所提出之證據，經核均
    與本件判決結果無涉，毋庸再詳予論述。附此敘明。
五、據上論結，原告之訴為無理由，依民事訴訟法第七十八條，判決如主文。
中      華      民      國    九十二    年      七      月       七    日
                                         台灣台北地方法院勞工法庭
                                                   法      官  黃書苑
右正本係照原本作成
如對本判決不服，需於收受本判決後二十日內向本院提出上訴狀
中      華      民      國    九十二    年      七      月       七    日
                                                      書記官   趙淑華


司法院資訊處製作；財團法人民間司法改革基金會備份。
